【裁判字號】    99,台上,950
【裁判日期】    990210
【裁判案由】    妨害風化
【裁判全文】
最高法院刑事判決              九十九年度台上字第九五０號
上  訴  人  台灣高等法院台中分院檢察署檢察官
上  訴  人
即  被  告  甲○○
            乙○○
共      同
選任辯護人  詹漢山律師
上列上訴人等因被告等妨害風化案件，不服台灣高等法院台中分
院中華民國九十六年十二月三十一日第二審判決（九十五年度上
訴字第二七０四號，起訴案號：台灣南投地方法院檢察署九十三
年度偵字第二七七二號、九十四年度偵字第三七號），提起上訴
，本院判決如下：
    主  文
原判決撤銷，發回台灣高等法院台中分院。
    理  由
本件原判決維持第一審論處上訴人甲○○、乙○○共同意圖使女
子與他人為性交行為，而容留以營利為常業罪刑之判決，駁回其
等在第二審之上訴，固非無見。
惟查：（一）中華民國九十六年罪犯減刑條例第七條規定：「依
本條例應減刑之罪，未經判決確定者，於裁判時，減其宣告刑。
」「依前項規定裁判時，應於判決主文同時諭知其宣告刑及減得
之刑。」是犯罪在民國九十六年四月二十四日以前，而無上揭條
例第三條所定不予減刑之例外情形者，應依同條例第二條第一項
規定予以減刑，法院於裁判時，倘該條例已經生效、施行，卻漏
未依其規定宣告減得之刑，即有刑事訴訟法第三百七十八條所稱
判決不適用法則之違背法令情形。原審於上開減刑條例施行後之
九十六年十二月三十一日判決，認定甲○○、乙○○於九十二年
八月起至九十三年十二月十五日止，共同意圖營利，容留女子與
他人為性交易為常業，並藏匿人犯，而依牽連犯，從一重適用刑
法第二百三十一條第二項論以意圖使女子與他人為性交行為，而
容留以營利為常業罪，並均宣告有期徒刑三年，則其等犯罪時間
係在九十六年四月二十四日以前，且不屬於同條例第三條所定不
予減刑之範圍，乃原判決竟未予減刑，復未說明有何不得減刑之
情形，顯有判決不適用法則之違誤。（二）被告以外之人於審判
外之言詞或書面陳述，除法律有規定者外，不得作為證據，刑事
訴訟法第一百五十九條第一項定有明文。而所謂法律有規定者，
即包括同法第一百五十九條之一至之五及第二百零六條等所規定
傳聞證據具有證據能力之例外情形而言。故如欲採被告以外之人
於審判外之陳述為證據時，必須於判決內扼要明其符合上開何
種傳聞證據例外情形之理由，否則即有違證據法則及判決不備理
由之違誤。原判決於理由內係依憑警方所繪製經證人閭貴良、黃
溈靈、向菊簽名指認之現場圖（見原判決第十頁第五、六行），
屬繪製員警及證人等之審判外書面陳述，資為認定甲○○、乙○
○確有本件妨害風化等犯行論據之一。然對於前揭證人之審判外
書面陳述，如何例外具有證據能力之理由，則未置一詞，予以說
明，其採證難認為適法，且有判決理由不備之違誤。（三）當事
人、代理人、辯護人或輔佐人聲請調查之證據，法院認為不必要
者，依刑事訴訟法第一百六十三條之二第一項規定，固得以裁定
駁回之，毋庸為無益之調查。惟所謂不必要，依同法條第二項規
定，係指不能調查者、與待證事實無重要關係者、待證事實已臻
明瞭無再調查之必要者及同一證據再行聲請者而言。倘該項證據
於待證事實確有重要關係，而無不必要調查之情形，自應予以調
查，否則即有應於審判期日調查之證據未予調查之違法。甲○○
、乙○○及其辯護人於第一審及原審均聲請傳訊周建利（綽號阿
財），用以證明所承租之南投縣南投市○○○路一一七號二、三
樓轉租予「阿財」，大陸女子均為「阿財」所僱用等情（見第一
審卷第六四至六六頁、原審卷第五六頁）。原判決於理由中認甲
○○、乙○○於第一審及原審均未要求傳訊此最有利於其之證人
出庭作證，亦無職權傳訊「周建利」之必要（見原判決第十四頁
第九至十二行），已與卷證資料未符，且聲請意旨所指調查周建
利之待證事實，既與認定甲○○、乙○○有無容留大陸女子與他
人為性交易之犯罪事實攸關，原判決亦認屬有利於其等之證人，
難認無調查之必要，又非不易調查或不能調查，原審未深入查明
，即遽予審結，自有調查未盡之違誤。以上或係上訴意旨所指摘
，或為本院得依職權調查之事項，應認原判決有撤銷發回更審之
原因。關於甲○○、乙○○其餘不另為無罪之諭知部分，基於審
判不可分原則，一併發回。
據上論結，應依刑事訴訟法第三百九十七條、第四百零一條，判
決如主文。
中    華    民    國  九十九  年    二    月    十    日
                      最高法院刑事第十一庭
                          審判長法官  石  木  欽
                                法官  洪  佳  濱
                                法官  韓  金  秀
                                法官  段  景  榕
                                法官  周  煙  平
本件正本證明與原本無異
                                      書  記  官
中    華    民    國  九十九  年    二    月  二十三  日
                                                      s

司法院資訊處製作；財團法人民間司法改革基金會備份。
